【裁判字號】    99,訴,483
【裁判日期】    990603
【裁判案由】    違反毒品危害防制條例
【裁判全文】
臺灣彰化地方法院刑事判決            99年度訴字第483號
公  訴  人  臺灣彰化地方法院檢察署檢察官
被      告  甲○○
上列被告因毒品危害防制條例案件，經檢察官提起公訴（99年度
毒偵字第462號），本院依簡式審判程序判決如下：
    主  文
甲○○施用第壹級毒品，累犯，處有期徒刑柒月；又施用第貳級
毒品，累犯，處有期徒刑肆月；應執行有期徒刑玖月。
    事  實
一、甲○○前因施用毒品案件，經本院裁定送觀察、勒戒後，認
    有繼續施用毒品之傾向，再經本院裁定令入戒治處所施以強
    制戒治，於民國（下同）88年9月18日停止戒治交付保護管
    束，並於89年3月17日因保護管束期滿未經撤銷，視為執行
    完畢，並由台灣彰化地方法院檢察署檢察官以89年度戒毒偵
    字第329、330號為不起訴處分確定。甲○○又於92年間，因
    施用毒品案件，由同署檢察官提起公訴並聲請強制戒治，起
    訴部分，經本院以92年度訴字第714號判處有期徒刑9月確定
    ，於93年10月8日執行完畢；強制戒治部分，因毒品危害防
    制條例於93年1月9日修正而釋放。甲○○復於95年間，因施
    用毒品案件，經本院於以95年度訴字第1211號判處有期徒刑
    1年確定，嗣經減刑為有期徒刑6月確定，甫於96年8月19日
    執行完畢。詎甲○○猶不知悔改，復基於施用第一級毒品海
    洛因之犯意，於99年1月20日晚上9時許，在苗栗縣苗栗市○
    ○路路旁，以將第一級毒品海洛因加水混合後，以針筒注射
    手臂血管之方式，施用第一級毒品海洛因1次；甲○○另基
    於施用第二級毒品甲基安非他命之犯意，於同日之某時，在
    苗栗縣不詳處所，施用第二級毒品甲基安非他命1次。嗣於
    99年1月20日晚上10時許，在國道一號高速公路後裡收費站
    為警查獲，經採集其尿液送驗，結果呈嗎啡、可待因及甲基
    安非他命、安非他命陽性反應，始查悉上情。
二、案經彰化縣警察局鹿港分局報請臺灣彰化地方法院檢察署檢
    察官偵察起訴。
    理  由
一、本件被告所犯係死刑、無期徒刑、最輕本刑為3 年以上有期
    徒刑以外之罪，其於準備程序就前揭被訴事實為有罪之陳述
    ，經受命法官告知簡式審判程序之旨，並聽取其與公訴人之
    意見後，本院認無不得或不宜改依簡式審判程序進行之處，
    爰依刑事訴訟法第273 條之1 第1 項、第284 條之1 ，裁定
    本案由受命法官獨任進行簡式審判程序，合先敘明。
二、上揭犯罪事實，業經被告於本院審理時坦承不諱，且其於99
    年1月20日為警查獲時所採驗之尿液，經臺灣彰化地方法院
    檢察署委託警方送請詮昕科技股份有限公司檢驗結果，確呈
    嗎啡陽性反應、可待因、安非他命、甲基安非他命陽性反應
    ，此有列管毒品人口尿液檢體採集送驗紀錄表及該公司濫用
    藥物尿液檢驗報告各1紙附卷可稽。另參諸醫學臨床實驗及
    根據英國藥學會出版之文獻Clarke's Isolatio nandIdenti
    f ication of Drugs乙書第293頁載：海洛因經注射入人體
    後，在體內迅速水解成6-Monoacety Imorph ine，再緩緩繼
    續水解成嗎啡，然後再循嗎啡之代謝方式排出，同書第431
    頁至第432頁並載有：嗎啡經注射入人體後，約50％以上於8
    小時內自尿中排出，至24小時排出約90％，但48小時後仍有
    微量可檢出等語。此外，按通常健康成人一次注射嗎啡15公
    絲，而以現行採用蟻醛酸試液及鉬鋑銨酸試液檢檢驗其尿液
    時，注射後8小時內所排尿液易於檢出；8小時至24小時，視
    其取尿時間及尿量多寡，可能檢出；至24小時以後所排之尿
    液，用上述方法已難檢出，亦據行政院衛生署藥物食品檢驗
    局73年11月30日（73）藥檢壹字第030221號函釋明確。又甲
    基安非他命經口服投與後，約70％於24小時內可自尿液中排
    出，又其尿液內含甲基安非他命成分之檢出，與投與甲基安
    非他命的量、個人體質、檢驗儀器之精密度有關，通常採尿
    化驗是否呈陽性反應，應以投與後24小時內所採者為宜，此
    亦有行政院衛生署藥物食品檢驗局（80）藥檢壹字第4529
    號函可查。揆諸前揭說明，足徵被告確實有於上開時日施用
    第一級、第二級毒品，被告上開施用第一級毒品海洛因及第
    二級毒品甲基安非他命之犯行均堪認定。
三、另犯毒品危害防制條例第10條施用第1 、2 級毒品之罪者，
    檢察官應先聲請法院裁定將被告令送勒戒處所觀察、勒戒，
    經觀察、勒戒後，認無繼續施用毒品傾向者，應即釋放，並
    為不起訴之處分或不付審理之裁定；認有繼續施用毒品傾向
    者，應由檢察官聲請法院裁定令入戒治處所施以強制戒治，
    且經觀察、勒戒或強制戒治執行完畢釋放後，5 年內再犯第
    10條之罪，檢察官應依一般刑事訴訟程序予以起訴論罪科刑
    ，此觀諸毒品危害防制條例第20條第1 項、第2 項、第23條
    第2項前段規定自明。經查，本件被告前92年間因施用毒品
    案件，經送強制戒治，並經判處有期徒刑9月確定，於93 年
    10月8日執行完畢；強制戒治部分，因毒品危害防制條例於
    93年1月9日修正而釋放。被告復於95年間，因施用毒品案件
    ，經判處有期徒刑1年確定，嗣經減刑為有期徒刑6月確定，
    甫於96年8月19日執行完畢之事實，有臺灣高等法院被告前
    案紀錄表、臺灣彰化地方法院檢察署刑案資料查註紀錄表各
    1份附卷可參，其於前開觀察、勒戒、強制戒治執行完畢釋
    放後5年內，復犯施用毒品罪，再於五年內復犯本件施用第
    1、2級毒品罪，事證明確，應予依法論科。
四、查海洛因、甲基安非他命為毒品危害防制條例第2 條第2 項
    所明定之第1、2級毒品，是核被告甲○○所為，分別係犯同
    條例第10條第1項之施用第1級毒品罪及同條第2項之施用第2
    級毒品罪。被告於持有第1、2級毒品並進而施用，其持有之
    低度行為應為施用之高度行為所吸收，均不另論持有毒品之
    罪。被告所犯上開施用第一級毒品及施用第二級毒品罪2罪
    間，犯意各別，行為不同，應予分論併罰。次查，被告有事
    實欄所載論罪科刑執行情形，此有台灣高等法院被告全國前
    案紀錄表在卷可稽，其受有期徒刑執行完畢後，五年以內故
    意再犯本件有期徒刑以上之罪，為累犯，應依刑法第47條第
    1 項規定加重其刑。爰審酌被告前有施用毒品之不良素行，
    歷經觀察、勒戒、強制戒治後，仍未能徹底戒絕毒品，顯見
    意志不堅，有失政府制定毒品危害防制條例之立法美意，本
    不宜寬貸，惟念其施用毒品乃自戕一己之身體健康，尚未害
    及他人，且犯後坦承犯行，暨其智識程度、生活狀況等一切
    情狀，分別量處如主文所示之刑，並定其應執行之刑，以示
    懲戒。
據上論斷，應依刑事訴訟法第299 條第1 項前段，毒品危害防制
條例第10條第1項、第2項，刑法第11條前段、第47條第1項、第
51條第5款，判決如主文。
本案經檢察官蕭有宏到庭執行職務。
中    華    民    國    99    年    6    月     3    日
                  刑事第四庭    法  官  姚銘鴻
以上正本證明與原本無異。
如不服本判決應於收受判決後10日內向本院提出上訴書狀，並應
敘述具體理由；其未敘述上訴理由者，應於上訴期間屆滿後20日
內向本院補提理由書（均須按他造當事人之人數附繕本）「切勿
逕送上級法院」。
中    華    民    國    99    年    6     月    3     日
                                書記官  郭佳雯
附錄本案論罪科刑法條全文：
毒品危害防制條例第10條
施用第一級毒品者，處 6 月以上 5 年以下有期徒刑。
施用第二級毒品者，處 3 年以下有期徒刑。

司法院資訊處製作；財團法人民間司法改革基金會備份。
